【裁判字號】    97,訴,875
【裁判日期】    970827
【裁判案由】    侵權行為損害賠償
【裁判全文】
臺灣臺南地方法院民事判決               97年度訴字第875號
原      告  甲○○○
被      告  乙○○
被告上列當事人間請求侵權行為損害賠償事件，本院於民國97年
8月21日言詞辯論終結，判決如下：
    主  文
被告應給付原告新台幣玖拾萬元，自民國九十七年三月二十八日
起至清償日止，按年息百分之五計算之利息。
訴訟費用新台幣玖仟捌佰元由被告負擔。
    事  實  及  理  由
一、原告起訴主張：
    被告預見將金融帳戶交付不明人士使，將幫助他人詐欺取財
    之用，竟仍基於幫助詐欺之間接故意，於民國（下同）96年
    11月2日前某日，在不詳地點，將其向臺灣銀行新營分行開
    設帳號000000000000號帳戶（以下簡稱系爭帳戶）之存摺、
    印章、提款卡、網路銀行及密碼，交付姓名、年籍不詳自稱
    「吳經理」之人，而容任該帳戶及電話供他人用以詐騙財物
    。嗣後該「吳經理」所屬詐騙集團成員於96年11月2日9時45
    分許，向原告佯稱有一張罰單及華南銀行信用卡未繳款為由
    ，要凍結原告所有之帳戶，致原告自渣打銀行關西分行匯款
    新台幣（下同）900,000元至被告上開帳戶，致原告受有損
    害，原告爰依侵權行為之法律關係請求被告返還該筆金額，
    並聲明：被告應給付原告900,000元，及自起訴狀繕本送達
    翌日起至清償日止，按年利率百分之5計算之利息。
二、被告則以：
    該帳戶確為伊所有，有900,000元匯入，後又被轉出，伊有
    查到轉出之帳戶資料，但伊提領原告匯入款項，伊因無法向
    金融貸款，所以提供帳戶予吳經理，以利貸款等語，資為抗
    辯。並聲明：駁回原告之訴。
三、得心證之理由：
    本件原告主張其於96年11月2日上午9時45分許，受詐騙集團
    成員姓名年籍均不詳之成年女子及男子，以電話向其誆稱其
    有罰單及信用卡費未繳云云，要求原告匯款至被告開立之系
    爭帳戶，致原告於同日下午1時30分許，匯入900,000元（以
    下簡稱系爭款項）予系爭帳戶，匯入款項旋被提領等情，並
    提出匯款通知書、警察機關受理刑事案件報案3聯單、台灣
    台南地方法院檢察署檢察官聲請簡易判決處刑書、本院97年
    度簡字第401號刑事簡易判決書各1件為證，且為被告所不爭
    執，堪信為真實。原告主張被告應負侵權行為責任，返還系
    爭款項予原告，則為被告所否認，並以前揭情詞置辯。本件
    兩造所爭執者，在於被告是否應負侵權行為損害賠償責任？
  (一)按因故意或過失，不法侵害他人之權利者，負損害賠償責任
    。故意以背於善良風俗之方法，加損害於他人者亦同。數人
    共同不法侵害他人之權利者，連帶負損害賠償責任﹔不能知
    其中孰為加害人者，亦同。造意人及幫助人，視為共同行為
    人。民法第184條第1項、第185條分別定有明文。又負損害
    賠償責任者，除法律另有規定或契約另有訂定外，應回復他
    方損害發生前之原狀，民法第213條第1項亦有明文。
  (二)次按金融存款帳戶，事關存戶個人財產權益之保障，其專有
    性自屬甚高，除非本人或與本人親密關係者，難認有何理由
    可自由流通使用該存褶，一般人均有妥為保管防阻他人任意
    使用之認識，縱使特殊情況偶有交付他人使用之需，亦必然
    深入瞭解用途及合理性後，再行提供以使用，方符常情；且
    該等專有物品如若落入不明人士手中，如若未加以闡明正常
    用途，極易被利用為與財產有關之犯罪工具，此為吾人依一
    般生活認知所易於體察之常識。再者，詐騙集團從事詐欺取
    財行徑，為掩飾犯行，避免暴露真實身分遭警查緝，多冒用
    他人身分進行犯罪，或以他人帳戶供被害人匯入款項，從而
    詐騙集團須藉各種管道蒐集大量人頭帳戶等情形，不僅迭經
    媒體揭示，政府亦長期宣導民眾注意。則一般人本於生活經
    驗，若不詳人士要求提供帳戶存摺及金融卡時，在客觀上即
    應預見該帳戶將與詐騙集團之詐欺取財等財產性犯罪有密切
    關聯。經查，被告於交付帳戶資料時，已逾24歲，並非年幼
    無知或與社會隔絕之人，依其智識能力及社會生活經驗，對
    於將存摺、印章、提款卡、網路銀行及密碼等物率爾交付予
    未曾謀面之人，可能供他人犯罪之用，應可預見，該帳戶既
    係供他人犯罪之用，對於因此可能造成他人財產上損害之事
    實，亦應在被告可預見範圍內。又被告上開行為，亦經本院
    刑事判決認定被告係幫助詐欺犯並判刑確定在案，本院依職
    權調閱本院97年度簡字第401號、97年度簡上字第136號卷宗
    查核明確，是被告自屬前揭法條中所謂幫助人，依前開規定
    應視為共同行為人，並應連帶負損害賠償責任。被告固抗辯
    其未取得詐欺款項，伊為利貸款而交付系爭帳戶云云，然被
    告提供帳戶予第三人詐騙匯款使用，屬共同行為人，已如前
    述，則被告是否取得詐騙後之款項，與其侵權行為之成立無
    涉。被告空言抗辯，自無可採。
  (三)末按遲延之債務，以支付金錢為標的者，債權人得請求依法
    定利率計算之遲延利息，民法第233條第1項前段定有明文；
    又按給付無確定期限者，債務人於債權人得請求給付時，經
    其催告而未為給付，自受催告時起，負遲延責任。其經債權
    人起訴，或依督促程序送達支付命令者，與催告有同一之效
    力，民法第229條第2項亦定有明文，是以起訴狀繕本之送達
    代替催告者，債務人雖於受催告之日起即負遲延責任，惟法
    定遲延利息之給付期間，既係以日（即自起算日至清償日）
    定期間，參諸民法第120條第2項規定，其始日（即催告日）
    自不算入，是債務人所負遲延利息給付義務之起算日，自應
    自起訴狀繕本送達之翌日起算至明。原告請求自起訴狀繕本
    送達之翌日即97年3月28日起，依法定利率計算之遲延利息
    ，自為法之所許。
  (四)綜上所述，被告提供系爭帳戶予詐騙集團成員使用，為幫助
    人而應與侵權行為人負連帶責任。從而，原告依侵權行為之
    法律關係，請求被告給付900,000元，及自起訴狀繕本送達
    之翌日即97年3月28日起，依法定利率計算之遲延利息，自
    為法之所許。
四、結論：本件原告之訴為有理由，依民事訴訟法第78條、第87
    條第1項，判決如主文。
中    華    民    國    97    年    8     月    27    日
                  民事第一庭    法  官    田幸艷
以上正本證明與原本無異。
如對本判決上訴，須於判決送達後20日內向本院提出上訴狀。
中    華    民    國    97    年    8     月    27    日
                                書記官    劉紀君


司法院資訊處製作；財團法人民間司法改革基金會備份。
